臺灣板橋地方法院刑事判決　　　　　　　100年度易字第861號
公　訴　人　臺灣板橋地方法院檢察署檢察官
被　　　告　楊佳政
上列被告因違反毒品危害防制條例案件，經檢察官提起公訴（99
年度偵字第31380 號），本院判決如下：
    主  文
楊佳政無罪。
    理  由
一、公訴意旨略以：被告楊佳政前因施用毒品案件，經鈞院以95
    年度簡字第6768號、第7529號、97年度簡字第5514號、第79
    96號判處有期徒刑5 月、6 月、6 月、5 月（經減刑為2 月
    1 5 日）確定，嗣並合併定應執行刑、接續執行，而於民國
    98 年8月18日縮刑期滿執行完畢。詎猶未悔改，明知其友人
    黃慶元（涉犯施用毒品部分，另移送偵辦）均有施用毒品之
    習性，惟因缺乏購買毒品之來源，遂基於幫助他人施用第二
    級毒品甲基安非他命之犯意，於99年7 、8 月間，與黃慶元
    合資，約定雙方各出資一半，以新臺幣（下同）1 萬2,000
    元至1 萬4,000 元間之代價，向姓名年籍不詳、綽號「兄仔
    」之成年男子，購入第二級毒品甲基安非他命4 分之1 兩，
    嗣楊佳政購入上開毒品後，除將其中8 分之1 兩供己施用外
    ，其餘毒品則於同年7 、8 月後之某時許，在臺北縣中和市
    （現改制為新北市中和區○○○路上之統一超商，將上開合
    資所得半數之甲基安非他命交予黃慶元，而以此方式幫助黃
    慶元施用第二級毒品甲基安非他命。嗣經警以通訊監察之監
    聽方式，始悉上情。因認被告所為，係犯刑法第30條第1項
    、毒品危害防制條例第10條第2 項之幫助施用第二級毒品罪
    嫌。
二、按犯罪事實應依證據認定之，無證據不得認定犯罪事實；不
    能證明被告犯罪者，應諭知無罪之判決，刑事訴訟法第154
    條第2 項、第301 條第1 項分別定有明文。次按，刑事訴訟
    法第156 條第2 項規定，被告雖經自白，仍應調查其他必要
    之證據，以察其是否與事實相符。立法目的乃欲以補強證據
    擔保自白之真實性；亦即以補強證據之存在，藉之限制自白
    在證據上之價值。而所謂補強證據，則指除該自白本身外，
    其他足資以證明自白之犯罪事實確具有相當程度真實性之證
    據而言。雖其所補強者，非以事實之全部為必要，但亦須因
    補強證據與自白之相互利用，而足使犯罪事實獲得確信者，
    始足當之，此有最高法院74年度台覆字第10號判例意旨可資
    參照。
三、本件公訴人認被告涉犯幫助施用第二級毒品甲基安非他命罪
    嫌，無非係以被告在警詢時及偵查中之自白，及證人黃慶元
    在警詢及偵查中之證述，暨通訊監察譯文（此由蒞庭檢察官
    在本院準備程序時補充出證），為其論據。
四、經查：
  (一)被告在警詢時對本案相關情節並未為任何之供述，而在偵查
    中固供稱：「（是否曾經拿安非他命給黃慶元？）我有拿給
    他，時間我也不記得了，大概是今年7 、8 月。那時黃慶元
    說要跟我一起去拿，說要一起去跟兄仔拿，我大概跟他拿了
    6 、7 千元，我自己也拿了6 、7 千出來，去跟兄仔拿四分
    之一兩，拿回來後再跟黃慶元對分一半，我們是合資的。」
    、「（你有無賣毒給黃慶元？）我們是合資購買的，我哪有
    那麼多東西可以賣給他。」、「（【提示監聽譯文】聽到的
    日期為9 月27日，有何意見？）這個電話應該是黃慶元打給
    我的，我已經不記得確切日期了，那應該就是9 月27日發生
    的。」等語；嗣在本院審理時亦供稱：「（黃慶元和你是如
    何合資購買安非他命？）我們當天約在7-11超商見面，黃慶
    元把六、七千元拿給我，我自己身上也有六、七千元，我就
    自己上樓找「兄仔」買安非他命，下樓後，我就直接倒在袋
    子，兩人一人一半，大概目測。」。然按，參諸前揭說明，
    被告雖經自白，仍應調查其他必要之證據，以察其是否與事
    實相符。查證人黃慶元在警詢時證稱：「（警方於執行通訊
    監察時發現你於99年9 月27日上午5 時22分，以0000000000
    號行動電話與楊佳政持用之0000000000號行動電話聯繫後，
    約定於臺北縣中和市秀朗橋頭向楊佳政購得第二級毒品安非
    他命「81」，當時交易之情形及金額、數量如何？）當時我
    是與楊佳政約在秀朗橋頭的統一超商交易，我以新臺幣7,00
    0 元向楊佳政購買安非他命八分之一兩，約4 公克左右。」
    、「（之前是否曾向楊佳政購買過毒品？）不曾，是第一次
    向楊佳政購買毒品。」；嗣在偵查中並證稱：「（何時向楊
    佳政購買何種毒品？）他沒有賺我錢，我是跟他說他買多少
    錢就算我多少錢，我是跟他拿安非他命，時間我忘記了，地
    點在中和景平路的7-11，我忘記我是跟他拿6 千或7 千元，
    拿八分之一兩的安非他命。」、「（即使他沒賺你錢，應該
    也是賣？）我也不清楚，他原本不拿給我，是我一直跟他講
    叫他拿給我。」等語，觀諸證人黃慶元自警詢時至偵查中之
    證述，均係證稱於99年9 月27日直接向被告購買甲基安非他
    命，並已與被告達成購買甲基安非他命之數量及價錢之合意
    等情，實難認有何委託被告代為購買毒品或合資購買之意，
    核與被告前開供述情節相異，且徵諸常情，若果係合資購買
    ，則對於出資比例、分配方式及合資數量等關於交易過程之
    重要之點，證人黃慶元焉有可能在證述過程中未提及此節，
    況證人黃慶元以高達7,000 元之價格購買甲基安非他命，所
    費不貲，依被告所述係於現場以目測方式分配毒品，亦實與
    常情相悖，是被告前開自白，是否與事實相符，即非無疑。
  (二)再者，觀諸卷附監聽譯文中關於被告（下簡稱Ａ）所使用門
    號0000000000號行動電話與證人黃慶元（下簡稱Ｂ）使用門
    號0000000000號行動電話於99年9 月27日5 時22分之通話內
    容：「Ａ：喂。Ｂ：阿政，你方便嗎？Ａ：好ㄚ。Ｂ：8 、
    1 ，阿算多少？Ａ：我上次給你算多少？Ｂ：你上次有算我
    比較便宜，上次是65啦，沒關係你就照你出給人家的價錢。
    Ａ：你是跟人的？Ｂ：不是啦，就幾個人一起出這樣比較划
    算。Ａ：ㄚ你自己找我不划算嗎。Ｂ：不是啦，我沒差，我
    沒有靠這個在賺錢，我只是吃而已，你問阿輝就知道。Ａ：
    好啦，就照我跟你講我給人家多少。Ｂ：7 嗎？Ａ：對。Ｂ
    ：你幾點有空？Ａ：現在有空。Ｂ：阿不然等一下，我人現
    在在三重。Ａ：你過來上次你騎機車來找我秀朗橋頭這個7-
    11。Ｂ：好，我知道，到了打給你。」；及於99年9 月27日
    5 時50分之通話內容：「Ａ：喂。Ｂ：阿政，我3 分鐘到。
    Ａ：我在7-11等你。Ｂ：好。」等語，參互觀之，顯見被告
    與證人黃慶元於99年9 月27日5 時22分許於電話中達成買賣
    甲基安非他命及價格之合意後，隨即於同日5 時53分許，在
    秀朗橋頭完成交易。惟公訴人起訴事實雖載明以通訊監察之
    監聽方式，始悉上情，然係認定被告與證人黃慶元於99年7
    、8 月以1 萬2 千元至1 萬4 千元間之代價，合資購入4 分
    之1 兩甲基安非他命，嗣於同年7 、8 月後之某時許，在臺
    北縣中和市○○路之統一超商，將上開合資所得半數之甲基
    安非他命交付予黃慶元。從而，自難逕認公訴人起訴事實所
    指犯罪日期即為99年9 月27日之該次犯行。
  (三)又按，刑法上之幫助犯，以正犯已經犯罪為構成要件，故幫
    助犯無獨立性，如無他人犯罪行為之存在，幫助犯即無由成
    立（60年台上字第2159號判例意旨參照）。復按行為人各次
    施用毒品之行為，均係為滿足各該次之毒癮，於滿足毒癮後
    ，該次行為即已完成；是各次均為各自獨立之行為，各具獨
    立性，其前後次施用毒品行為間，自無密切不可分之關係，
    各自獨立構成同一施用毒品罪責，故刑法修正廢除連續犯後
    ，多次施用毒品之犯行，係採一罪一罰處理。查本件公訴人
    雖起訴被告係涉犯幫助施用第二級毒品罪嫌，然未見其載明
    正犯即黃慶元所涉施用第二級毒品犯行之犯罪時間為何，是
    正犯之施用第二級毒品甲基安非他命犯行是否存在，即非無
    疑。而黃慶元雖於99年11月1 日經警查獲，經採尿送驗後呈
    甲基安非他命類陽性反應，檢察官因認定黃慶元係於99年11
    月1 日16時22分許為警採尿前回溯96小時內之某時內，施用
    甲基安非他命1 次，而聲請本院以100 年度毒聲字第57號裁
    定送觀察、勒戒後，因認無繼續施用毒品之傾向，再經檢察
    官以99年度毒偵字第9144號不起訴處分書確定，且黃慶元除
    該次施用第二級毒品犯行外，並無其他施用毒品犯行經檢察
    官偵辦之紀錄，此有上開不起訴處分書、臺灣高等法院被告
    前案紀錄表各1 份在卷可參。是以，依公訴人所指本案被告
    所犯幫助施用第二級毒品之犯罪時間係於99年7 、8 月間，
    參諸現今施用毒品罪係採一罪一罰主義，則黃慶元於相隔3
    、4 個月所成立之施用第二級毒品犯行，實難認與本案有何
    關連性，且本院亦查無積極證據足認黃慶元於99年11月1 日
    16 時22 分許為警採尿前回溯96小時內之某時內所為施用甲
    基安非他命犯行，即為本案所應成立之正犯犯行。從而，參
    諸前揭說明，本案既無正犯之存在，是被告所為幫助犯之犯
    行即無由成立。
五、綜上所述，公訴人所舉事證，尚存有合理性之懷疑，本院依
    現存證據資料，尚難認定證人黃慶元有何事先約定由被告幫
    助出面代購或合資購買，並分攤價金分受毒品等節，亦難認
    定本案有何正犯犯行之成立，自無從獲得被告有罪之心證。
    此外，復查無其他積極證據，足資證明被告有何幫助施用第
    二級毒品之犯行，根據「罪證有疑、利於被告」法則，應為
    有利於被告之認定。從而，本件既不能證明被告犯罪，自應
    為被告無罪之諭知。
六、至被告於99年9 月27日與黃慶元所為交易甲基安非他命之行
    為，是否另涉轉讓或販賣甲基安非他命罪嫌，因未據檢察官
    起訴，本院無從審酌，應由檢察官另行偵究，併此敘明。
據上論斷，應依刑事訴訟法第301 條第1 項，判決如主文。
本案經檢察官簡志祥到庭執行職務。
中    華    民    國   100    年    5     月    24    日
                  刑事第十二庭  法  官  王士珮
以上正本證明與原本無異。
如不服本判決應於收受判決後10日內向本院提出上訴書狀，並
應敘述具體理由。其未敘述上訴理由者，應於上訴期間屆滿後
20日內向本院補提理由書（均須按他造當事人之人數附繕本）
「切勿逕送上級法院」。
                                書記官  金和國
中    華    民    國   100    年    5     月    24    日